臺灣臺南地方法院家事裁定　　　　　　96年度財管字第119號
聲　請　人　華南商業銀行股份有限公司
法定代理人　乙○○
代　理　人　丙○○
上聲請人聲請為被繼承人甲○○選任遺產管理人事件，本院裁定如
下：
    主      文
選任財政部國有財產局臺灣南區辦事處臺南分處為被繼承人甲○○
（男，民國○○○年○月○○日生，身分證統一編號：Ｚ000
000000號）之遺產管理人。
聲請程序費用新臺幣壹仟元由被繼承人甲○○之遺產負擔。
    理      由
一、按繼承人均拋棄其繼承權者，準用關於無人承認繼承之規定
    ，民法第1176條第6項定有明文。又繼承開始時，繼承人之
    有無不明，而不能依民法第1177條選定遺產管理人時，得由
    利害關係人聲請法院選任之。民法第1178條第2項亦有明文
    規定。揆諸前揭規定意旨，於繼承人皆拋棄其繼承權，無人
    繼承時，亦應許利害關係人聲請法院選任遺產管理人，俾為
    遺產之處置。
二、本件聲請意旨略以：鈞院95年度執字第62069號清償借款強
    制執行事件程序進行中，債務人甲○○於民國96年5月20日
    死亡，於法定繼承人中，被繼承人之配偶早與之離婚，而被
    繼承人兒子、祖父母已死亡，另被繼承人父母、姐姐已拋棄
    繼承，今為繼續強制執行程序，爰聲請指定由拋棄繼承人王
    轉善、蔡錦治、王雅惠、王素亮擔任甲○○之遺產管理人等
    語。
三、經查：聲請人主張之上開事實，業據提出被繼承人之除戶謄
    本、本院96年9月21日雅95年度執公字第62069號通知函、繼
    承系統表、96年10月8日雅家喜96年度繼字第1189號准予備
    查函為憑（均影本），復經本院依職權調閱上開卷核閱無誤
    ，堪信為真實。查被繼承人之繼承人均已聲明拋棄繼承權，
    而聲請人為被繼承人之債權人，其以利害關係人身分聲請選
    任被繼承人之遺產管理人，自屬合法，應予准許。
四、按公示催告期限屆滿，無繼承人承認繼承時，其遺產於清償
    債權，並交付遺贈物後，如有剩餘，歸屬國庫；又按非公用
    國有財產以財政部國有財產局為管理機關，民法第1185條、
    國有財產法第12條分別定有明文。本件被繼承人甲○○之繼
　　承人均已拋棄繼承權，足見渠等對被繼承人遺產之處置已漠
  　不關心，且王轉善、蔡錦治、王雅惠、王素亮亦具狀陳明不
    願擔任被繼承人之遺產管理人，實難期其將來執行職務能克
    盡職守，公正客觀，以善盡管理人之職務，而被繼承人之遺
    產，倘無人承認繼承時，於清償債權，交付遺贈物後，將歸
    屬國庫，故由國有財產局擔任被繼承人之遺產管理人，尚無
    不妥。據此，為使遺產之處置順利進行，並考量遺產管理之
    專業性與公平性，本院認選任財政部國有財產局臺灣南區辦
    事處臺南分處為被繼承人之遺產管理人，較為適當。
五、依非訟事件法第157條，裁定如主文。
中　　華　　民　　國　　96　　年　　12　　月　　31　　日
                  家事法庭  法　官　林富郎
上為正本係照原本作成。
如不服本裁定，應於裁定送達後10日內向本院提出抗告狀（附具
繕本），並應繳納抗告費新台幣1000元。
中　　華　　民　　國　　96　　年　　12　　月　　31　　日
                            書記官　劉毓如
